【裁判字號】    96,上更(一),459
【裁判日期】    970229
【裁判案由】    違反毒品危害防制條例
【裁判全文】
臺灣高等法院臺南分院刑事判決     96年度上更(一)字第459號
上  訴  人  臺灣雲林地方法院檢察署檢察官
上  訴  人
即  被  告  戊○○
                   （
選任辯護人  洪梅芬律師
            李季錦律師
            涂欣成律師
被      告  庚○○
                    借提寄押在台灣台南看守所
指定辯護人  辛○○  本院公設辯護人
上列上訴人因被告違反毒品危害防制條例案件，不服臺灣雲林地
方法院95年度重訴字第3號中華民國95年10月26日第一審判決（
起訴案號：臺灣雲林地方法院檢察署95年度偵字第571、710號）
，提起上訴，經最高法院發回更審，本院判決如下：
    主  文
原判決撤銷。
戊○○、庚○○販賣第1級毒品，戊○○處有期徒刑玖年。庚○○累犯處有期徒刑柒年肆月。海洛因356.06公克沒收銷燬，空包
裝重5.36公克沒收。
    事  實
一、庚○○曾違反麻醉藥品管理條例經原審判處有期徒刑5年3月
    確定，於91年2月14日縮刑期滿執行完畢。
二、戊○○、庚○○【曾於92年3月18日以（新台幣下同）3萬5
    千元販入海洛因15包、安非他命3包後基於販賣之犯意而持
    有，觸犯意圖販賣而持有第1級毒品罪，判處有期徒刑10年6
    月確定】明知海洛因係毒品危害防制條例所列管之第一級毒
    品，不得非法持有、販賣，竟各基於意圖營利之犯意。戊○○於民國95年1 月18日前某日，由不詳姓名、年籍綽號「駱
    駝」成年男子之介紹，而知悉可向彰化地區不詳姓名、年籍
    綽號「阿水」之成年男子販入第一級毒品海洛因伺機販賣牟
    利後告知庚○○。戊○○即自行籌資新台幣（下同）140萬
    元，庚○○則出資50萬元，合計190萬元，作為二人向「阿
    水」販入毒品後各自取回按出資金額應得毒品，再各自販賣
    牟利之資金。另甲○○（業經以販賣第1級毒品罪判處有期
    徒刑7年6月確定，現通緝中）知悉戊○○有管道販入毒品後
    ，亦單獨基於販賣海洛因營利之犯意，自行籌資170萬元，
    而相約於95年1月18日一起前往購買毒品。惟甲○○屆期因
    籌款不足，乃要求將交易期日延至隔日。95年1月19日15時
    31分許，甲○○攜帶170萬元，偕同丙○○（因無證據證明
    共同販毒，經檢察官處分不起訴在案）到達戊○○雲林縣虎
    尾鎮○○路47之1號住處集合。同日17時10分許，戊○○攜
    帶與庚○○合資之款項190萬元，並駕駛車牌號碼A9-9575號
    自用小客車，搭載庚○○、甲○○、丙○○及己○○（因無
    證據證明共同販毒經檢察官處分不起訴在案），一同前往不
    詳姓名、年籍，綽號「阿水」成年男子之彰化住處。到達後
    ，戊○○、甲○○、丙○○3人即進入屋內，戊○○以合資
    之190萬元價格，向「阿水」販入第一級毒品海洛因1袋（經
    檢驗結果淨重356.06公克、空包裝重5.36公克），而甲○○
    亦獨資以170萬元價格購買第一級毒品海洛因1袋（經檢驗結
    果淨重332.69公克、空包裝重5.52公克）。嗣因海岸巡防總
    局中部地區巡防局雲林查緝隊先前發現戊○○、甲○○等人
    涉嫌販賣毒品，而分別向臺灣雲林地方法院檢察署檢察官、
    臺灣臺南地方法院檢察署檢察官聲請核發通訊監察書，監察
    2人使用之行動電話，因而知悉上情，乃於95年1月19日22時
    55分許，在雲林縣虎尾鎮○○路47之1號前守候，待甲○○
    自車牌號碼A9-9575號自用小客車下車，並與丙○○將其購
    得之海洛因毒品攜至車牌號碼7W-6889號自用小客車車內時
    ，迅即上前攔阻查察，員警除扣得甲○○所購買之第一級毒
    品海洛因1袋，並當場於戊○○褲子口袋內扣得其與庚○○
    合資販入之第一級毒品海洛因1袋，另在車牌號碼A9-9575號
    自用小客車內，扣得庚○○出發時惟恐現款被搶，隨身攜帶
    防身之用之92手槍1支（庚○○因寄藏手槍經原審另案判處
    有期徒刑7年6月併科罰金新台幣15萬元確定）。
三、案經海岸巡防總局中部地區巡防局、高雄縣政府警察局湖內
    分局報告臺灣雲林地方法院檢察署檢察官偵查起訴。
    理  由
甲、程序方面：
一、按被告以外之人於審判外之言詞或書面陳述，除法律有規定
    者外，不得作為證據，刑事訴訟法第159條第1項固定有明文
    。惟被告以外之人於審判外之陳述，雖不符同法第159條之1
    至第159條之4之規定，而經當事人於審判程序同意作為證據
    ，法院審酌該言詞陳述或書面陳述作成時之情況，認為適當
    者，亦得為證據；當事人、代理人或辯護人於法院調查證據
    時，知有第159條第1項不得為證據之情形，而未於言詞辯論
    終結前聲明異議者，視為有前項之同意，同法第159條之5亦
    規定甚明。查本件具傳聞性質之言詞供述，檢察官、被告及
    辯護人迄言詞辯論終結前，亦未聲明異議。本院審酌前開證
    據資料作成時之情況，核無違法取證或其他瑕疵，且為證明
    本件犯罪事實所必要之重要關係事項，認為以之作為證據為
    適當，自得採為本案認定事實之證據。
二、又被告以外之人於檢察事務官、司法警察官或司法警察調查
    中所為之陳述，與審判中不符，其先前之陳述具有較可信之
    特別情況，且為證明犯罪事實存否之必要者，得為證據，同
    法第159條之2定有明文。被告二人各別於警局、偵查中所為
    之供述，就另一被告而言，為被告以外之人於審判外所為之
    陳述，其等二人於警局供稱：二人合資購買毒品，固與在審
    判中所證被告庚○○並未出資之情節不符。惟被告二人係朋
    友，已據其二人供述在卷，甫被查獲在警局之陳述不虞串證
    ，且基於道義，亦無陷害友朋之虞，自較事過境遷後在審判
    中之陳述較為真實，而有特別可信之情況，而其二人在警局
    供述合資購買毒品，又係證明本件犯罪事實所必要，自可為
    證據。
乙、實體方面：
一、訊據被告戊○○、庚○○坦承於94年1月19日17時10分許，
    由戊○○駕駛車牌號碼A9-9575號自小客車，搭載己○○、
    甲○○、丙○○及被告庚○○至彰化市「阿水」之住處，庚○○、己○○2人在屋外車內等候，甲○○、丙○○、戊○○3人進入屋內，由甲○○以170萬元向「阿水」購買海洛因
    一包（淨重332.69公克、空包裝重5.52公克），戊○○以19
    0萬元購買一包（淨重356.06公克、空包裝重5.36公克）。
    因海岸巡防總局中部地區巡防局雲林查緝隊先前發現甲○○
    、戊○○涉嫌販賣毒品，分別向臺灣台南、雲林地方法院檢
    察署檢察官聲請通訊監察行動電話，因而知悉上情，而於95
    年1月19日22時55分許，在雲林縣虎尾鎮○○路47之1號前守
    候，待甲○○自被告戊○○所駕駛之A9-9575號自小客車下
    車，並與丙○○將其購得之海洛因毒品攜至另一車牌號碼7W
    -6889號自用小客車車內時，員警即上前攔阻查察，除扣得
    甲○○所購買之第一級毒品海洛因1袋，並當場於戊○○褲
    子口袋內扣得所販入之第一級毒品海洛因1袋等事實不諱。
    核與證人甲○○於原審審理中證稱：當時是與戊○○、綽號
   「駱駝」之人一起賭博時，「駱駝」介紹說臺中「阿水」有
    東西不錯，看我們要不要拿。因為「阿水」的電話只有「駱
    駝」才知道，所以是「駱駝」約好時間後，打電話給被告戊○○，再由被告戊○○打電話給伊，一起再去拿。伊是第一
    次向「阿水」購買毒品，被告戊○○應該也是第一次。本來
    約好95年1月18日，因為伊錢不夠，所以改在隔日。出發當
    天先在被告戊○○雲林縣虎尾鎮○○路47之1號處集合，由
    被告戊○○駕車，同行的有伊、丙○○、己○○及被告庚○○。到達「阿水」住處，只有伊、被告戊○○及丙○○3人
    進入，伊買了170萬元的海洛因，被告戊○○買190萬元，丙○○是他邀去的沒有買。後來伊買的毒品是請丙○○幫忙揹
    著，所以警察是在丙○○身上查獲伊所購買的毒品，被告戊○○所買的毒品是在被告戊○○身上被查獲等情節相符（見
    原審卷第202頁至第208頁）。而甲○○及被告戊○○被查獲
    之毒品各一袋，均含第1級毒品海洛因成分，其淨重及空包
    裝袋重各如事實欄所示，此有法務部調查局鑑定通知書2紙
    可憑（詳原審卷第74、75頁）。
二、被告二人雖均否認販毒之不法。被告戊○○於原審及本院辯
    稱：伊係虎尾分局刑事組小隊長乙○○的線民，伊在購買海
    洛因前，有跟乙○○報備要花190萬元向「阿水」買毒品，
    乙○○說以後可分破案獎金，要伊去買。伊是在幫警察探線
    以便破獲販毒者。因伊經營電動玩具店，所以需要和警員配
    合，如此伊之電動玩具店才能繼續經營，而不被取締，伊將
    海洛因磚買回來後，有向乙○○報備，且伊使用暗號即「借
    五十萬元」，暗號代表這條線成功了，乙○○說他在台北開
    流氓感訓的會議，回來再與伊聯絡，因伊已與「阿水」聯絡
    ，如果不去買，「阿水」會懷疑，不得已才前往購買，購買
    回來的海洛因原本要交由乙○○處理，但乙○○尚未與其聯
    絡之前伊就已被抓，伊之前已與乙○○合作過很多次，伊購
    買毒品純係為配合警方破獲販毒者，並不是要販賣云云。被
    告庚○○辯稱：伊係臨時在被告戊○○之住處，應邀而與被
    告戊○○等人同車前往「阿水」住處，但伊並未進去，並不
    知戊○○係購買海洛因，直至警方查獲時伊始知被告戊○○
    係向「阿水」販入毒品。伊在偵訊及原審羈押訊問時雖曾稱
    出資50萬元，但純係為被告戊○○擔負責任，因伊另犯意圖
    販賣而持有第1級毒品，業經判處有期徒刑10年6月確定，再
    承擔這一件毒品案，頂多合併而已，乃基於維護朋友之立場
    ，而為出資50萬元之不實供述，實則伊並未出資與被告戊○○購買毒品等語。
三、惟查：
（一）員警於被告戊○○褲袋所查獲之海洛因，係以190萬元向
      「阿水」所購買，此為被告戊○○於偵審中供述一致之事
      實。應予審酌者厥為：被告庚○○有無與被告戊○○合資
      購買？按被告庚○○於警局供稱：伊有出資50萬元，購買
      毒品後伊可以分到50萬元之海洛因毒品（海巡局卷第13
      頁、湖內分局卷第7頁）。於檢察官偵查中陳稱：伊有出
      資（帶）50萬元，因攜帶現款怕被搶，所以另持槍防身（
      第571號偵查卷1第18頁以下，並影印附在更審審判筆錄後
      ）。且於原審羈押訊問時亦坦承出資50萬元與被告戊○○
      合買海洛因並攜槍前往屬實（原審聲羈卷筆錄）。核與被
      告戊○○於警局、偵查及原審羈押訊問時所供：被告庚○○出資50萬元，伊出資140萬元共同購買海洛因，被告庚○○攜槍前往之情節相符（湖內分局卷第10、11頁，上開
      偵查卷第22、120、121頁，及原審聲羈卷筆錄）。而被告
      庚○○確攜帶92手槍前往，為警於95年1月19日當場一併
      查獲，被告庚○○因寄藏該槍枝並經原審判處有期徒刑7
      年6月併科罰金新台幣15萬元確定，復有原審95年度訴字
      第325號判決可證。足見被告二人供述出資合買之事實，
      應屬信而有徵。被告庚○○雖於95年1月25日偵查時否認
      出資供稱：「我沒有出錢，當時為了分擔才說要出50萬元
      ，但實際上我沒有出錢，東西也與我無關」、「因為前案
      被判，所以他們說再加到前案10年6月沒關係」。於審理
      中並辯稱：伊在偵訊及原審羈押訊問時雖曾稱出資50萬元
      ，但純係為被告戊○○擔負責任，因伊另犯意圖販賣而持
      有第1級毒品，業經判處有期徒刑10年6月確定，再承擔這
      一件毒品案，頂多合併而已，乃基於維護朋友之立場，而
      為出資50萬元之不實供述，實則伊並未出資與被告戊○○
      購買毒品等語。而被告戊○○於本院亦稱190萬元係其本
      人所出資等語。惟被告庚○○就其出資50萬元之來源，於
      偵查中供稱：被告戊○○開遊藝場期間，伊曾寄放機台在
      裡面，25萬元係被告戊○○給伊之分紅，另25萬元係其賭
      博所贏（上開偵查卷第18、19頁）。而被告戊○○於偵查
      中亦稱：被告庚○○所出50萬元係現金（同上偵查卷22頁
      ），二人所陳之情節一致，且被告庚○○於本院更審復坦
      承其於偵查及原審羈押訊問時確曾為上開供述（97年1月4
      日審判筆錄第14、15頁）。查上開供述不利於己，如非確
      有其事，被告庚○○又何致為上開陳述？況被告庚○○甫
      於94年9月20日因意圖販賣而持有第1級毒品，經本院判處
      有期徒刑10年6月，並於同年12月8日經最高法院駁回上訴
      確定，有本院94年度上更二字第321號及最高法院94年度
      台上字第6979號等判決為憑，而販賣海洛因法定刑為死刑
      或無期徒刑，被告庚○○甫因重罪確定不久，其又何以僅
      因朋友之立場，即情願為被告戊○○再擔此重罪？其如係
      為被告戊○○頂罪，又何以僅承認出資50萬元，而致二人
      均須負擔刑責？核與經驗法則有違。是被告庚○○所稱為
      被告戊○○擔負刑責而為不實之供述及被告戊○○陳稱19
      0萬元係其一人之出資等情節自均與實情不符而不足採信
      。
（二）證人乙○○於偵查中證稱：「他（指戊○○）是我的線民
      」、「戊○○出事前2天，我去臺北開流氓會議，他突然
      打電話給我說：『董仔，我欠50萬元』，當時我心知他旁
      邊有人，暗示我有大案件，因為我與他無金錢往來，可能
      要提供我情資，因為50萬元蠻可觀的，代表案子很大。回
      雲林後，我在執行迅雷流氓案件期間他出事」、「他曾說
      彰化地區阿水販賣海洛因數量很大，要報線索給我抓」、
      「（問：破獲毒品案模式？）答：戊○○先去摸索販賣地
      點，再提供情資給我，再規劃」、「（問：戊○○具體如
      何摸索？）答：瞭解如何抓，對方毒品量多少」、「（問
      ：你與戊○○合作，只有你知道？）答：對，沒有第三人
      知道」、「（問：合作情節有無書面？）答：沒有」、「
      （問：戊○○摸索所需資金來源？）答：我不知道」、「
      （問：你有無提供過資金？）答：沒有」、「（問：本案
      你的意思，是指戊○○跟你說阿水賣海洛因量很大，而還
      不知道戊○○摸索的情形？）答：是，他打完電話，我還
      不及與他討論案情」、「（問：你對戊○○花1、2百萬元
      買海洛因有何意見？）答：我覺得很納悶」、「（問：戊○○會花1、2百萬元去摸索情資？）答：他是很講義氣的
      人，但會做這樣的事，跟他的智商反應有關」、「（問：
      你與戊○○合作的案子，他曾花1、2百萬元探索情資？）
      答：我不知道，但他回報比較大的案子都會多少花一點錢
      」、「（問：你有沒有其他陳述？）答：戊○○對社會還
      有一點貢獻，不是真正的大毒梟」（上開偵查卷第69、70
      頁）。於本院前審復到庭證稱：「（問：戊○○是你個人
      的線民或是你們刑事組的線民？）戊○○是我們刑事組的
      線民。（問：若戊○○當線民需要費用，由何人支付？）
      由他自己承擔。（問：戊○○提供的線索，若你們認為線
      索明確，是否依內部規定，應立即報請檢察官指揮偵辦？
      ）之前大的案件有這麼做。（問：本案在你的判斷中，是
      否非明確、急迫的大案件？）當時我被調到虎尾分局當小
      隊長，我認為本案並非這麼急迫，還可以再佈署，當時我
      認為手上的流氓案件比較急迫，當時我認為從台北開會回
      來還可以再處理。」等語。本次更審被告又聲請詰問乙○○，據其證稱：伊雖曾叫被告戊○○去摸索「阿水」販毒
      的線索，但伊在台北開流氓審查會時，被告戊○○突然打
      電話給伊，伊已經在電話中跟被告戊○○講伊正在開會，
      被告戊○○應該知道要暫時按兵不動。伊並未指示被告戊○○以190萬元甚或邀同他人集資向「阿水」販入毒品，
      被告戊○○也沒有說要自己花錢並夥同他人向「阿水」購
      買毒品。被告戊○○以前也沒有因為要提供線報，而自己
      花錢購買毒品。因為「這不是我們破獲毒品的模式，我們
      抓毒梟，都是直接去抓的，並不是先抓購買毒品之人，然
      後再根據購買毒品的人所提供的線索，去抓毒梟」。由證
      人乙○○上開於偵審中之證詞可知，乙○○僅只聽過被告
      戊○○表示彰化「阿水」賣海洛因量很大，尚無其他具體
      線索，且依證人乙○○與被告戊○○以往合作模式，係由
      被告戊○○提供情資給乙○○由乙○○判斷、規劃，而對
      於本案被告戊○○提供之線索，乙○○亦認並非明確、急
      迫，在其開會時應按兵不動，俟其開會回來再處理。乙○○並未指示被告戊○○可以自行出資甚或與他人合資或夥
      同他人去向「阿水」販入毒品，之前被告戊○○也沒有因
      為要提供線報，而自己花錢購買毒品，因為由線民自己花
      錢購買毒品，並不是線民提供線報的合作模式。足見被告
      戊○○購買毒品，係其自己決定行事，並非受乙○○指示
      搜集偵查線索，應可認定。參以乙○○並表示其從來沒有
      提供過資金給被告戊○○，而被告戊○○居然願花費1百
      多萬元鉅資購買毒品，衡情顯不在乙○○之授意範圍內。
      依證人乙○○前後證述之內容，充其量僅能證明被告戊○○為其線民，並曾通報「阿水」販毒之事實而已，除此之
      外，尚無法作為被告戊○○有利之認定。被告戊○○雖又
      稱：乙○○說抓到後拿破案獎金就夠了，所以伊才會想到
      去查線索等語。惟查毒品之純度不一，核發之獎金數額不
      一，無法確定，業經乙○○證述在卷。足見縱有所謂破案
      獎金，亦受限於查獲之毒品數量及純度，被告戊○○又何
      能事先預知「阿水」將被破獲，且其可分到高達一百多萬
      元之破案獎金？況乙○○並未指示其可以自行籌資向「阿
      水」購買毒品，已如前述。被告戊○○又始終未能供出「
      阿水」究係何人，則其又如何期待有所謂之破案獎金？另
      證人丁○○及陳文得俱係乙○○之隊員，其二人均證稱：
      被告戊○○係與乙○○直接聯繫，所證內容核與本件案情
      無關。況由下列理由，益可認定被告二人係為販賣牟利而
      合資190萬元向「阿水」販入毒品，而非被告戊○○所稱
      ：
      提供線報配合警方破案。
      、被告戊○○於95年1月20日為警查獲之初的警訊中自
      稱：「庚○○出資50萬，我借他140萬購買毒品，他要我
      跟他一同前往購買，所以他有攜帶槍枝」、「（毒品）不
      是我要的，是庚○○所要購買的」、「因為我要前往瞭解
      對方，我要報給乙○○瞭解」（湖內分局卷第10頁、第11
      頁）。同日於偵查中又稱：「庚○○要買的，我沒有施用
      海洛因，阿水一次出一塊海洛因，庚○○50萬元不夠買1
      塊，所以我湊剩下的錢，否則無法買，我要探聽消息。」
     、「我拿140萬元放在車內，他拿50萬元給我」、「庚○○
      說要買，因為過年到了，我也要探聽這個消息」、「我沒
      在賣，我先借他，他有機臺寄我那裡再扣回來就好了。」
     （上開偵查卷第21頁背面、第22頁）。顯見被告戊○○在
      遭警查獲之初，猶意圖將購買毒品之責任推給被告庚○○
      ，並極力撇清自己出資購買毒品的犯行，聲稱購毒者為被
      告庚○○，自己只是隨同前往，目的是刺探情資，以便提
      供給乙○○。因此被告戊○○一開始就已經設想如何脫身
      而以自己只是前往刺探情資云云，作為脫免刑責之藉口，
      其飾詞卸責，已可認定。
      、再據證人乙○○前開證詞，被告戊○○在為警查獲前
      2日曾與其聯繫，而被告戊○○係在95年1月19日22時55分
      許，為警在雲林縣虎尾鎮○○路14之1號前查獲，有被告
      戊○○上開警訊筆錄記載可查，因此被告戊○○與乙○○
      聯繫之時間應該是在同年1月17日左右，亦可確定。又據
      證人乙○○證述，他回到雲林，在執行迅雷流氓案件期間
      被告戊○○被抓，因此在被告戊○○與乙○○聯繫所謂「
      董仔，我欠50萬元」之後，證人乙○○業已返回雲林執行
      職務，客觀上被告戊○○並無不能與證人乙○○聯絡案情
      之情事。參酌證人甲○○之證述，原訂購買毒品的日期是
      95年1月18日，後來因籌不足款，所以臨時改到次日，顯
      然所謂購毒日期，也可以隨時更改的。若被告戊○○真係
      為刺探情資，大有足夠的時間或機會，與證人乙○○聯繫
      討論後再進行，並無被告戊○○所辯急迫到必須立即前往
      購毒而無法報告證人乙○○的情形。況且被告戊○○若僅
      止於刺探情資，則其跟隨甲○○共同前往即可達到蒐集目
      的，又何致自行出資購買毒品，甚至買得比甲○○還要多
      ，此實與常情相違。
      、而依一般警民合作之常態，民眾除提供勞務協助員警
      執行職務、或於偶發情事猝然臨之，協助追捕嫌犯外，提
      供犯罪線索供員警追查，雖亦屬常情之一。但僅為向警方
      提供線索竟不惜自行出資鉅款，購買毒品而陷自己於重大
      違法之境，顯已違背一般行事之原則。此並經證人乙○○
      在本院證述：線民自己出資購買毒品，並非合作之模式，
      以前被告也沒有因為要提供線報而自己出錢購買毒品，均
      已如前述。查被告戊○○果真係提供線報，則其自己一人
      前往探查即可，其又何以夥同他人並與被告庚○○合資購
      買？其於本件犯行中，非但與被告庚○○合資190萬元鉅
      款，且同行之甲○○亦獨資170萬元購買，被告戊○○竟
      未曾向證人乙○○表示過甲○○有關毒品的犯行，也沒有
      向證人乙○○提及被告庚○○持有槍砲的違法線索，更從
      未供述過關於「駱駝」的年籍、通訊資料，或者「阿水」
      販賣毒品的確實地點，以供查緝。依證人乙○○先前與被
      告戊○○合作之情形以觀，證人乙○○如非受被告戊○○
      欺瞞，即係有偏袒被告戊○○（證人於偵查中先稱：其與
      被告戊○○合作，沒有第三人知道。對被告戊○○提供線
      索所需之資金來源，其不知情。於本院則稱：被告戊○○
      是刑事組而非其個人之線民，被告戊○○當線民需要費用
      ，係由被告戊○○自己承擔）。被告戊○○乃游走黑白之
      間，選擇性俟機販入大量毒品以圖牟利，若不幸遭警查獲
      ，再利用其擔任線民之角色脫免刑責，即以其充當線民來
      掩護自己販賣毒品的犯行之事證，堪可認定。
      、按海洛因係毒品危害防制條例第2條第2項第1款所列
      管之第1級毒品。該條例第4條第1項之販賣行為，不以販
      入後復行賣出為必要，只要以營利意思為目的，而有販入
      或賣出二者其一之行為，即足構成，此為實務上一貫之見
      解。被告二人均有吸毒前科，有前案紀錄表可稽，應知海
      洛因係毒品危害防制條例第2條第1項第1款所定之第一級
      毒品，物稀價昂，政府查緝甚嚴，苟非有利可圖，當不願
      甘冒法律制裁之風險，而販入毒品。又販賣毒品乃違法行
      為，非可公然為之，亦無公定價格，且容易分裝並增減份
      量，而每次買賣之價量，輒因買賣雙方關係之深淺、資力
      、需求量及對行情之認知、來源是否充裕、查緝是否嚴緊
      、購買者被查獲時供出購買對象之風險評估等因素，而異
      其標準，非可一概而論，而販賣海洛因之利得，除被告坦
      承犯行或價量俱臻明確外，委難察得實情，販賣之人從價
      差或量差中牟利之方式雖異，其意圖營利之販賣行為則同
      一，即使未經查得實際販賣之利得，但除非別有事證，足
      認係按同一價量委買或轉售，確未牟利外，尚難執此遽認
      非法販賣之證據有所未足，而認無營利之意思，或阻卻販
      賣犯行之追訴（最高法院87年台上字第3164號判決參照）
      。參以被告戊○○所持用之0000000000號行動電話，經臺
      灣臺南地方法院檢察署檢察官自94年12月29日起至95年1
      月27日為止實施通訊監察（通訊監察書詳偵字第571號卷
      二第63頁），其中95年1月16日及1月17日之通訊內容（
      95年度偵字第571號卷二第65、66頁），有所謂「半錢」
      、「2兩」、「整角」、「幼的」、「調糖果」、「拿糖
      果」等關於毒品交易之暗語。被告戊○○雖稱上開暗語係
      指安非他命並非海洛因，惟其對於通訊監察之內容則並無
      任何意見。按被告戊○○並未施用海洛因，業據其陳述在
      卷，上述用語均係眾所周知之毒品交易相關用詞，顯示被
      告戊○○之通訊內容均與毒品交易有關。雖然依照通訊監
      察譯文所示內容，無法認定被告戊○○曾販賣毒品海洛因
      完畢，但其電話的對話內容與毒品交易有關則屬實情，其
      自己既未施用海洛因則其販入大量海洛因，係基於意圖出
      售牟利之犯意而販入甚為明確。另被告庚○○於偵查中雖
      供稱：所買50萬元海洛因係要供自己施用。惟其於95年1
      月20日偵查時復陳稱：最近一星期前有施用，但因為還有
      一件要執行，所以開始戒毒（571號偵查卷1第20頁）。而
      被告庚○○平常在碾米廠工作，月薪僅2萬多元，為其所
      是認，足見其經濟並不寬裕。被告庚○○染有吸毒習性，
      應知海洛因係粉狀，容易受潮浸濕，受熱融化，自無一次
      持有大量毒品，以備自己施用之理。而其於被查獲前一星
      期左右最後一次吸毒後既已開始戒毒，所購多達50萬元毒
      品自非其本人吸用所需，其係基於販賣營利而販入，亦堪
      認定。
四、綜上所述，被告二人意圖販賣牟利販入第一級毒品海洛因之
    犯行，均堪認定，被告二人所辯及於審理中陳稱：被告庚○○並無出資等情，俱不足採信。核被告二人所為，自均犯同
    條例第4條第1項之販賣第1級毒品罪。被告庚○○有事實欄
    所示之犯罪前科及執行完畢日期，有前案紀錄表可參，其於
    徒刑執行完畢後，五年以內，以故意再犯本罪，依累犯之規
    定，加重其刑。其二人合資販入持有第一級毒品海洛因之行
    為，為其販賣行為之低度行為，應為販賣之高度行為所吸收
    ，不另論罪。公訴人雖認被告二人係販賣罪之共同正犯，但
    查被告二人雖合資販入毒品，惟依原約定二人仍將各自持有
    依出資比例之毒品，此由被告庚○○於警局供述伊可分到50
    萬元之毒品可證。足見被告二人雖合資購買毒品，但並無共
    同販賣之意思甚明，且依一般經驗，合資購買亦殊難與共同
    販賣劃上等號。本案查無證據足以證明被告二人有販賣之共
    同犯意，自應各負販賣罪責。
五、按行為後法律有變更者，適用行為時之法律，但行為後之法
    律有利於行為人者，適用最有利於行為人之法律，刑法第2
    條第1項定有明文。被告二人行為後刑法已於94年2月2日修
    正公布，95年7月1日施行。修正前刑法第64條第2項原規定
    ：「死刑減輕者，為無期徒刑，或15年以下12年以上有期徒
    刑」，修正後規定為：「死刑減輕者，為無期徒刑」；同法
    第65條第2項原規定：「無期徒刑減輕者，為7年以上有期徒
    刑」，修正後規定為：「無期徒刑減輕者，為20年以下15年
    以上有期徒刑」，新舊法比較結果，以修正前規定對被告二
    人較為有利。又關於毒品危害防制條例第4條第1項販賣第1
    級毒品罪，其法定刑關於得併科罰金最低額部分，依修正後
    刑法33條第5款規定「罰金：新台幣一千元以上，以百元計
    算之」，較舊法所定罰金最低額為「銀元一元以上」亦有不
    同，且於被告不利，亦應適用修正前之規定。再刑法上累犯
    之規定，被告庚○○係於徒刑執行完畢後，五年以內故意再
    犯販賣第1級毒品罪，無論依新舊法均成立累犯，並無有利
    或不利之情形 (最高法院96年度台上字第4039號判決參照)
    。另刑法第59條之規定為法院就刑之酌減審認標準見解之明
    文化，均無新舊法比較之問題，均適用現時有效修正後之規
    定。
六、查被告二人販入第一級毒品，未及賣出即遭查獲，並無利得
    ，對社會治安及國民健康，尚未造成重大危害，倘處以法定
    刑死刑或無期徒刑，不免過苛，且無從與大毒梟之惡行有所
    區隔，應認其犯罪情狀相較於法定之重刑，在客觀上足以引
    起一般人之同情，各依刑法第59條規定，酌量減輕其刑，被
    告庚○○並先加後減。原審審理之結果認被告戊○○係獨資
    以190萬元購買海洛因，被告庚○○並未出資，而僅認被告
    戊○○成立販賣毒品罪，被告庚○○不成立犯罪，依上所述
    尚有未當。被告戊○○上訴否認犯罪，固非有理。但檢察官
    上訴指摘原判決關於被告庚○○之判決不當，則為有理由。
    應由本院將原判決撤銷改判。審酌本件係起意於被告戊○○
    ，被告二人出資多寡不同，且於偵訊時二人均坦承販入毒品
    並參考同行之甲○○販入170萬元之毒品經判處有期徒刑7年
    6 月確定（本院96年度上訴字第803號判決）暨檢察官就被
    告二人具體求刑10年及9年等一切情狀，量處被告戊○○有
    期徒刑9年，被告庚○○有期徒刑7年4月。如事實欄所示查
    獲之第1級毒品海洛因（淨重356.06公克）依毒品危害防制
    條例第18條第1項之規定沒收銷燬。空包裝袋（重5.36公克
    ）係包裹毒品使用，防止毒品裸露，並有防潮之作用，依同
    條例第19條第1項之規定沒收。至甲○○被查獲之毒品及被
    告庚○○被查獲之槍枝均已於彼等另案分別沒收銷燬及沒收
    完畢併予敘明。
據上論斷應依刑事訴訟法第369條第1項前段、第364條、第299條
第1項前段、毒品危害防制條例第4條第1項、第18條第1項、第19
條第1項、刑法第2條第1項、第11條前段、第47條第1項、第59條
、判決如主文。
本案經檢察官劉欽銘到庭執行職務。
中    華    民    國    97    年    2     月    29    日
                  刑事第一庭    審判長法  官 黃崑宗
                                      法  官 蔡長林
                                      法  官 夏金郎
以上正本證明與原本無異。
如不服本判決，應於收受本判決後十日內向本院提出上訴書狀。
其未敘述上訴理由者並得於提起上訴後十日內向本院補提理由書
狀（均須按他造當事人之人數附繕本）「切勿逕送上級法院」。
                                      書記官 戴淑敏
中    華    民    國    97    年    2     月    29    日
本判決論罪科刑法條：
毒品危害防制條例第4條第1項：製造、運輸、販賣第一級毒品者
，處死刑或無期徒刑；處無期徒刑者，得併科新臺幣1千萬元以
下罰金。


司法院資訊處製作；財團法人民間司法改革基金會備份。
